臺灣新竹地方法院刑事判決
109年度易字第692號
                                      109年度易字第923號
公  訴  人  臺灣新竹地方檢察署檢察官
被      告  吳惠竹




上列被告因違反毒品危害防制條例案件，經檢察官提起公訴（10
9年度毒偵字第977號）及追加起訴（109年度毒偵字第1315號）
，本院判決如下：
    主  文
本件公訴不受理。
    理  由
一、公訴意旨略以：被告甲○○前有多次施用毒品前科，最近一次
    係於民國104年間因施用第一、二級毒品案件，經本院以104
    年度審訴字第106號判決判處有期徒刑1年1月確定；又因販
    賣第二級毒品等案件，經本院以106年度聲字第1205號裁定
    應執行有期徒刑5年9月確定，嗣於108年12月12日縮短刑期
    假釋並交付保護管束（觀護結束日期為110年5月21日，尚未
    執行完畢）。詎其仍不知悔改，復基於施用第二級毒品之犯
    意，(一)於109年4月25日晚上6時許，在其位於新竹市○區○○
    街000巷00弄00○0號住處內，以將第二級毒品甲基安非他命
    置於玻璃球內燒烤後吸食煙霧之方式，施用甲基安非他命1
    次。嗣其於109年4月27日上午10時27分許至臺灣新竹地方檢
    察署觀護人室接受定期採尿，經送驗結果呈安非他命及甲基
    安非他命陽性反應，始查悉上情。(二)於109年7月7日晚上1
    0時許，在其位於新竹市○區○○街000巷00弄00○0號住處內，
    以將第二級毒品甲基安非他命置於玻璃球內燒烤後吸食煙霧
    之方式，施用甲基安非他命1次。嗣為警於109年7月8日下午
    3時許，持本院法官核發之搜索票，在其位於新竹縣○○市○○
    路000巷0號3樓之居所內查獲，並扣得其所有甲基安非他命1
    包（毛重2.56公克）及吸食器1組等物，經警採集其尿液送
    驗，結果呈安非他命及甲基安非他命陽性反應，始查悉上情
    。因認被告涉犯毒品危害防制條例第10條第2 項之施用第二
    級毒品罪嫌等語。
二、按起訴之程序違背規定者，應諭知不受理之判決，並得不經
    言詞辯論為之。刑事訴訟法第303 條第1 款、第307 條分別
    定有明文。又此所稱之起訴之程序違背規定，係指檢察官提
    起公訴之訴訟行為於程序上有違法律之規定而言。而提起公
    訴之訴訟行為是否於程序上有違法律規定，原則上，固是以
    起訴時所存在之事項及法律規定為判斷，惟檢察官起訴後始
    發生之情事變更事由，致法院不能為實體審理及判決亦屬「
    起訴之程序違背規定」。次按毒品危害防制條例第20條於10
    9 年1 月15日經總統公布修正，而於同年7 月15日生效施行
    ，該條第1 項規定：「犯第10條之罪者，檢察官應聲請法院
    裁定，或少年法院（地方法院少年法庭）應先裁定，令被告
    或少年入勒戒處所觀察、勒戒，其期間不得逾2 月」，同條
    第3 項則規定：「依前項規定為觀察、勒戒或強制戒治執行
    完畢釋放後，3 年後再犯第10條之罪者，適用前二項之規定
    」。又毒品危害防制條例108 年12月17日修正之條文施行前
    犯第10條之罪之案件，於修正施行後，依下列規定處理：（
    一）偵查中之案件，由檢察官依修正後規定處理。（二）審
    判中之案件，由法院或少年法院（地方法院少年法庭）依修
    正後規定處理；依修正後規定應為不起訴處分或不付審理之
    裁定者，法院或少年法院（地方法院少年法庭）應為免刑之
    判決或不付審理之裁定。（三）判決確定尚未執行或執行中
    之案件，適用修正前之規定，毒品危害防制條例第35條之1 
    亦有明文。而現行毒品危害防制條例認施用毒品者具有「病
    患性犯人」特質，強調「治療勝於處罰」、「醫療先於司法
    」，應以「3年」為期，建立「定期治療」之模式，準此，
    毒品危害防制條例第20條第3 項規定中所謂「3 年後再犯」
    ，只要本次再犯（不論修正施行前、後）距最近1 次觀察、
    勒戒或強制戒治執行完畢釋放，已逾3 年者，即該當之，不
    因其間有無犯毒品危害防制條例第10條之罪經起訴、判刑或
    執行而受影響（最高法院109 年度台上大字第3826號裁定意
    旨參照）。
三、經查，被告於89年間，因施用第二級毒品案件，經本院以89
    年度毒聲字第2591號裁定送勒戒處所觀察、勒戒，因認有繼
    續施用毒品傾向，經本院以90年度毒聲字第250號裁定令入
    戒治處所施以強制戒治，嗣因執行屆滿3月且成效評定合格
    ，因認無繼續戒治之必要，再經本院以90年度毒聲字第1159
    號裁定停止戒治，所餘期間付保護管束，惟於保護管束期間
    內再施用毒品，經本院以90年度毒聲字第1709號裁定撤銷停
    止戒治，所餘戒治期間令入戒治處所施以強制戒治，嗣於91
    年 7月17日戒治期滿執行完畢等情，有臺灣高等法院被告前
    案紀錄表1 份、在監在押全國紀錄表1 紙在卷可參，足認公
    訴意旨所認被告施用第二級毒品之犯行，距被告於前案觀察
    勒戒執行完畢釋放後，已逾3年，依前開規定及說明，即該
    當修正後毒品條例第20條第3項「3年後再犯」之規定，應依
    修正後毒品條例第20條第3項、現行毒品條例第24條等規定
    ，由檢察官基於一次性之整體規劃而重啟處遇程序，視被告
    個案情形，是否適合「觀察、勒戒或強制戒治」或給予「附
    命完成戒癮治療緩起訴處分」之機會。從而，檢察官就本件
    被告施用第二級毒品犯行，依修正前毒品條例之規定提起公
    訴及追加起訴，其中起訴部分雖於修正施行前已繫屬於本院
    ，起訴程序固未違背當時規定，惟其後因新法修正施行，依
    修正後毒品條例之規定，本件已不得追訴，檢察官逕予提起
    公訴及追加起訴，法院自無從替代檢察官為上開合義務性之
    裁量處遇，應認本件起訴程序違背規定，揆諸前揭規定，爰
    不經言詞辯論，逕為諭知不受理之判決。
據上論斷，應依刑事訴訟法第303 條第1 款、第307 條，判決如
主文。
中　　華　　民　　國　　110 　年　　1 　　月　　6 　　日
                  刑事第十一庭  法　官　李毓華
以上正本證明與原本無異。
如不服本判決應於收受判決後20日內向本院提出上訴書狀，並應
敘述具體理由。其未敘述上訴理由者，應於上訴期間屆滿後20日
內向本院補提理由書(均須按他造當事人之人數附繕本)「切勿逕
送上級法院」。
中　　華　　民　　國　　110 　年　　1 　　月　　6 　　日
                                書記官　張懿中